臺灣高等法院高雄分院民事判決　　　　110年度上易字第188號
上　訴　人　林書弘　
被 上訴 人　陳泰易　
上列當事人間請求侵權行為損害賠償等事件，上訴人對於民國11
0 年4 月30日臺灣屏東地方法院110 年度訴字第79號第一審判決
提起上訴，本院於110 年9 月7 日辯論終結，判決如下：
    主  文
上訴駁回。
第二審訴訟費用由上訴人負擔。
    事實及理由
一、被上訴人主張：上訴人於民國108 年4 月9 日15時20分許，
    在屏東縣○○鎮○○路00巷00號住處（下稱系爭住處），因
    認伊打擾上訴人休息，竟大聲以「幹你娘機掰」（下稱系爭
    言詞）等語辱罵伊，侵害伊名譽權。上訴人上揭妨害名譽行
    為，並經原法院以108 年度簡字第2079號（下稱系爭刑案）
    判決（下稱系爭刑案判決）判處拘役10日，得易科罰金在案
    。而伊因上訴人所為系爭言詞侵權行為，致名譽權受損，身
    心受創，且出入住家均感受到上訴人不友善眼光，身心痛苦
    ，得請求上訴人賠償精神上之非財產損害新臺幣（下同）5
    萬元等情。爰依侵權行為法律關係，聲明：㈠上訴人應給付
    被上訴人5 萬元（至被上訴人於原審另請求上訴人致歉及張
    貼道歉函部分，經原審判決駁回請求後，未據其聲明不服而
    確定，不在本院審理範圍，茲不贅述）。
二、上訴人則以：伊對系爭刑案判決認定之事實固不爭執。惟被
    上訴人應提出身心痛苦及精神上受損之證據，否則其請求顯
    無理由等語置辯。
三、原審判決上訴人應給付被上訴人2 萬元，並駁回被上訴人其
    餘之訴。上訴人不服，上訴聲明：㈠原判決不利於上訴人部
    分均廢棄。㈡上開廢棄部分，被上訴人在第一審之訴駁回。
    被上訴人答辯聲明：上訴駁回（被上訴人就其敗訴之3 萬元
    部分，未聲明不服而確定）。
四、兩造不爭執事項如下：
  ㈠兩造係鄰居，上訴人於108 年4 月9 日15時20分許，在系爭
    住處，因認被上訴人打擾其休息，而在不特定人均得出入見
    聞之系爭住處外，大聲辱罵系爭言詞等語，隨即自系爭住處
    衝出並質問被上訴人為何干擾其休息，足以貶損被上訴人之
    人格尊嚴及社會地位。
  ㈡上訴人因對被上訴人為系爭言詞行為，經原法院刑事庭以系
    爭刑案判決判決上訴人犯公然侮辱罪，處拘役10日，得易科
    罰金。
  ㈢被上訴人高中畢業、擺攤販賣紀念品首飾為業，每月收入約
    5 、6 萬元；上訴人高職畢業、經營民宿業，每月收入約4
    萬餘元。兩造名下均有不動產及汽車。
五、兩造爭執事項為：被上訴人因上訴人為系爭言詞，得否請求
    賠償非財產損害？以若干元為適當？茲分述如下：
  ㈠按不法侵害他人之身體、健康、名譽、自由、信用、隱私、
    貞操，或不法侵害其他人格法益而情節重大者，被害人雖非
    財產上之損害，亦得請求賠償相當之金額，民法第195 條第
    1 項前段定有明文。所謂之名譽，通常係指人格在社會生活
    上所受之尊重，即其在社會上之評價而言；故侵害名譽權，
    係指以言語、文字、漫畫或其他方法貶損他人在社會上之評
    價，使其受到他人憎惡、蔑視、侮辱、嘲笑或不齒與其來往
    ，是否構成侵害名譽權，應就社會一般人之評價，客觀判斷
    之。經查，本件上訴人在系爭住處外，不特定人得見聞處，
    以系爭言詞貶抑及侮辱被上訴人，在場除兩造外，尚有訴外
    人陳雅玲及洪淵量等人在場（見系爭刑案警卷第14頁、第7
    頁背面），且系爭言詞核屬負面人格之評論，具有貶損他人
    人格尊嚴之意味，客觀上足使在場及行經該處之一般人對被
    上訴人之品行、德行之評價貶損，故上訴人所為系爭言詞，
    已造成被上訴人社會評價有所貶低，參以上訴人亦不爭執其
    所為系爭言詞，足以貶損被上訴人之人格尊嚴及社會地位（
    見本院卷第51、53頁），堪認上訴人所為上開行為，已侵害
    被上訴人之名譽權。又上訴人對被上訴人為系爭言詞，亦經
    原法院以系爭刑案判決上訴人犯公然侮辱罪確定在案，為兩
    造所不爭執，尤見上訴人為系爭言詞行為，確對被上訴人之
    名譽權造成侵害。而上訴人所為系爭言詞，既在不特定人均
    得出入見聞之系爭住處外之公開場合，對被上訴人為之，將
    使他人見聞後，對被上訴人投以異樣眼光，足以貶損被上訴
    人之人格尊嚴及社會地位，致其名譽權受損，如前所述，衡
    諸常情，被上訴人之精神上自受有相當之痛苦。是被上訴人
    請求上訴人賠償其非財產上之損害，自屬有據。上訴人辯稱
    被上訴人並未提出身心痛苦及精神上受損之證據，其請求精
    神上之非財產損害，顯無理由云云，要屬無據。
  ㈡次按慰藉金之賠償須以人格權遭遇侵害，使精神上受有痛苦
    為必要，其核給之標準固與財產上損害之計算不同，然非不
    可斟酌雙方身分資力與加害程度，及其他各種情形核定相當
    之數額（最高法院51年台上字第223 號判決意旨參照）。經
    查，本件被上訴人高中畢業、擺攤販賣紀念品首飾為業，每
    月收入約5 、6 萬元；上訴人高職畢業、經營民宿業，每月
    收入約4 萬餘元，兩造名下均有不動產及汽車，業經兩造於
    本院審理時陳明在卷（見本院卷第69頁），並有兩造之稅務
    電子閘門財產所得調件明細表附卷可稽（見原審卷第69頁）
    。本院審酌上訴人僅因細故，遽對被上訴人為系爭言詞，衍
    生本件糾紛，斟酌兩造之身分、地位、經濟能力，及考量被
    上訴人所受身心傷害程度與痛苦，暨上訴人行為態樣等一切
    情狀，認被上訴人因名譽權受損請求非財產損害2 萬元，應
    屬適當。
六、綜上所述，被上訴人依侵權行為法律關係，請求上訴人給付
    2 萬元，為有理由，應予准許。原審就上開應准許部分，判
    決上訴人敗訴，並依職權及附條件准、免假執行之宣告，於
    法尚無不合，上訴意旨指摘原審此部分判決不當，求予廢棄
    改判，為無理由，應駁回其上訴。兩造其餘攻防暨訴訟資料
    ，經審酌後，認不影響判決結果，爰不逐一論述，附此敘明
    。
七、據上論結，本件上訴為無理由，依民事訴訟法第449 條第1
    項、第78條，判決如主文。
中    華    民    國   110    年    9     月    28    日
                            民事第三庭
                                審判長法  官  李昭彥
                                      法  官  王  琁
                                      法  官  楊淑珍
以上正本證明與原本無異。
本件不得上訴。
中    華    民    國   110    年    9     月    28    日
                                      書記官  李宜錚